臺灣高雄地方法院民事判決　　　　　　　95年度訴字第2104號
原　　　告　乙○○
被　　　告　丁○○
　　　　　　福利通運股份有限公司
法定代理人　甲○○
訴訟代理人　己○○
上當事人間請求損害賠償事件，經本院於民國95年12月27日言詞
辯論終結，判決如下：
    主      文
被告應連帶給付原告新臺幣肆拾伍萬肆仟玖佰貳拾玖元。
原告其餘之訴駁回。
訴訟費用由被告連帶負擔十分之九，餘由原告負擔。
本判決得假執行；但被告如以新臺幣肆拾伍萬肆仟玖佰貳拾玖元
為原告預供擔保後，得免為假執行。
原告其餘假執行之聲請駁回。
    事實及理由
一、按訴狀送達後，原告不得將原訴變更或追加他訴。但請求之
    基礎事實同一、擴張或減縮應受判決事項之聲明者，不在此
    限，民事訴訟法第255 條第1 項第2 款、第3 款分別定有明
    文。又所謂請求之基礎事實同一，係指變更或追加之訴與原
    訴之原因事實，有其社會事實上之共通性及關聯性，而就原
    請求所主張之事實及證據資料，於變更或追加之訴得加以利
    用，且無害於他造當事人程序權之保障，俾符訴訟經濟。本
    件原告就被告過失駕駛致侵害其財產權部分，原請求被告連
    帶賠償新臺幣（下同）80萬元（見高雄簡易庭95年度雄調字
    第248 號卷第2 頁），而於民國95年10月31日準備程序時，
    減縮請求為602,618 元（見本院卷第48頁），嗣於同年12月
    27日言詞辯論期日，表示不再請求營業損失15萬元部分，而
    減縮請求金額為為452,618 元（車損450,000 元＋醫藥費2,
    618 元），並於同日追加請求身體權遭侵害之精神慰撫金15
    萬元（見本院卷第93頁）。因原告起訴被告侵害財產權及身
    體權之財產上損害賠償金額，由80萬元減至452,618 元，係
    屬減縮應受判決事項之聲明，依上開之規定，自應准許之。
    而原告事後追加之慰撫金請求權，與原起訴侵害財產權及身
    體權之財產上損害賠償，均係基於被告同一之過失駕駛行為
    所致，即其原因事實，具有社會共通性及關聯性，且原告起
    訴時主張之事實及證據資料，於追加之訴均得加以利用，並
    無礙於被告之程序保障，其追加之訴與原訴請求之基礎事實
    應屬同一，揆諸前開說明，亦應准許。
二、原告起訴主張：被告丁○○係被告福利通運股份有限公司（
    下稱福利通運公司）雇用之司機，丁○○於94年10月12日上
    午11時40分許，駕駛車號JH-103號營業用半聯結車載運貨物
    執行業務，沿國道一號由南往北方向行駛，行經國道一號32
    9.5 公里處時，因未保持安全距離，且未注意車前狀況，自
    後追撞前車，致原告所駕駛車號0395-FD 之自用小貨車翻覆
    受損，原告並因而受有頭部外傷、前額擦傷、胸部挫傷、左
    手肘撕裂傷、左側第6 及第7 肋骨骨折等傷害。本件道路交
    通事故乃肇致原告需支出車輛修復費新臺幣（下同）450,00
    0 元及醫藥費2,618 元，並因身體受傷，致精神上痛苦，被
    告自應賠償非財產上損害15萬元，爰依侵權行為之法律關係
    ，求為判決：(一)被告應連帶給付原告602,618 元。(二)願供擔
    保請准宣告假執行。
三、被告丁○○則以：當時係因訴外人戊○○駕駛之車號9R-378
    號營業用大貨車緊急煞車，其駕駛之車輛始撞擊戊○○之車
    輛後方，並朝路肩閃避，復撞擊丙○○駕駛之車號D5-3389
    號自用小客車左後方，丙○○駕駛之車輛因而打轉至其後方
    ，其下車時，始發現丙○○駕駛之車輛後方，尚有原告駕駛
    之自用小貨車，但其未與原告駕駛之車輛發生碰撞等語置辯
    。被告福利通運公司則以：本件道路交通事故係原告自己行
    駛路肩，未保持安全距離，始緊急煞車撞擊護欄肇事，原告
    駕駛之車輛並未與其他車輛發生碰撞肇事等語置辯。並均求
    為判決：(一)原告之訴及假執行之聲請均駁回。(二)如受不利判
    決，被告願供擔保請准免予假執行。
四、兩造不爭執事項：
    丁○○係受僱於福利通運公司擔任司機，其於94年10月12日
    上午11時40分許，駕駛車號JH-103號營業用半聯結車載運貨
    物執行業務，而沿國道一號由南往北方向行駛，行經國道一
    號329.5 公里處時，與戊○○、丙○○及原告駕駛之車輛，
    發生道路交通事故，原告並因本件道路交通事故，受有頭部
    外傷、前額擦傷、胸部挫傷、左手肘0.3 公分撕裂傷、左側
    第6 及第7 肋骨骨折之傷害，致支出醫療費共計2,618 元，
    而原告駕駛之車號0395-FD 自用小貨車，並因此翻覆毀損，
    所需修復費用為302,311 元等節，為兩造所不爭（見本院卷
    第46頁、第47頁、第70至71頁、第87頁、第94至96頁），並
    有道路交通事故現場蒐證照片22張、匯豐汽車股份有限公司
    估價單9 紙、車號0395-FD 受損照片7 張、醫藥費收據3 紙
    ，以及臺南市立醫院診斷證明書、財團法人義大醫院診斷證
    明書、道路交通事故現場草圖、道路交通事故現場圖、道路
    交通事故調查報告表、東森國際股份有限公司高雄營運管理
    處貨櫃運送單各1 份附卷可稽（見高雄簡易庭95年度雄調字
    第248 號卷第33至43頁、本院卷第76至83之1 頁、第28至29
    頁、第64頁、第52至53頁、高雄簡易庭95年度雄調字第248
    號卷第24頁、第25頁、第32頁反面），堪認原告此部分主張
    為真實。
五、本件兩造之爭點在於：(一)丁○○與福利通運公司就本件道路
    交通事故之發生，是否均具有過失？(二)原告就其因本件道路
    交通事故，致車輛受損及身體受傷，而得向丁○○與福利通
    運公司請求之損害賠償為何？
  (一)丁○○與福利通運公司就本件道路交通事故之發生，是否均
    具有過失？
  1.按違反保護他人之法律，致生損害於他人者，負賠償責任。
    但能證明其行為無過失者，不在此限，民法第184 條第2 項
    定有明文規定。而交通部會同內政部依道路交通管理處罰條
    例第92條所訂定之道路交通安全規則，旨在保障公眾之安全
    ，倘行為人違反道路交通規則肇事，即難謂其未違反保護他
    人之法律，此經最高法院66年臺上字第1015號判例闡釋在案
    ，則依道路交通管理處罰條例第33條第3 項之授權，由交通
    部會同內政部訂定之高速公路交通管制規則，亦在規範車輛
    在高速公路行駛之秩序，用以確保公眾之通行安全，基於同
    一之理由，自亦應屬保護他人之法律。次按，汽車行駛時，
    駕駛人應注意車前狀況；且大型車輛以時速每小時70公里之
    速度行駛高速公路，應保持前後兩車間之行車安全距離達50
    公尺，道路交通安全規則第94條第3 項、高速公路交通管制
    規則第6 條第1 項分別定有明文。
  2.經查：丁○○於案發當時，係以時速每小時70公里之速度，
    行駛於國道一號329.5 公里處，因見前方之戊○○駕駛車號
    9R-378號營業用大貨車煞車，而隨即緊急煞車，並駕車駛向
    外側路肩閃避，惟其駕駛之車號JH-103號營業用半聯結車仍
    撞擊車號9R-378號營業用大貨車後方後，再於外側車道撞擊
    丙○○駕駛之車號D5-3389 號自用小客車左後方，戊○○駕
    駛之大貨車因而翻覆，丙○○駕駛之自用小客車則打轉至丁○○駕駛車輛之後方等節，此經丁○○於94年10月12日警詢
    及本院95年9 月7 日準備程序中陳述甚明（見高雄簡易庭95
    年度雄調字第248 號卷第26頁反面、本院卷第40頁），核與
    證人戊○○、丙○○證稱：其等駕駛之車輛係後方遭撞等語
    相符（見高雄簡易庭95年度雄調字第248 號卷第27頁反面、
    第28頁反面、本院卷第39頁），而觀諸卷附道路交通事故現
    場圖（見同上卷第24頁），亦顯示戊○○駕駛之營業用大貨
    車翻覆在丁○○駕駛車輛之左側，丁○○之後方則為丙○○
    駕駛之自用小客車，丙○○後方始為原告駕駛之小貨車，堪
    認戊○○與丙○○駕駛之車輛係遭丁○○駕駛之車輛撞擊而
    肇事無訛。
  3.再查：丙○○駕駛之自用小客車打轉至丁○○駕駛車輛後方
    後，該自用小客車之車前頭復與原告駕駛之車號0395-FD 之
    小貨車後方發生碰撞，以致車號0395-FD 小貨車上之後方車
    架木材，以及裝放於該小貨車內之飲料掉落在該自用小客車
    之前車頭引擎室一情，則經丙○○於警詢時陳稱：我與對方
    車號：0395-FD 發生車禍，我前車頭引擎室內有0395-FD 小
    貨車後方車架木材等語甚詳（見高雄簡易庭95年度雄調字第
    248 號卷第28頁反面），並有車號D5-3389 號自用小客車前
    後方均嚴重受損照片4 張（見同上卷第34頁、第39頁、第41
    頁）、車號0395-FD 號小貨車後方嚴重受損照片2 張（見同
    上卷第40頁）、車號0395-FD 小貨車車架木材及飲料掉落於
    車號D5-3389 號自用小客車前車頭引擎室之照片2 張（見同
    上卷第38頁）在卷可參，而堪認定丙○○所駕駛之汽車因受
    丁○○撞擊，打轉後即撞擊原告駕駛之自用小貨車無誤。
  4.另查：原告駕駛之車輛之所以受損，係因遭丙○○駕駛之車
    輛撞擊所致，而丙○○駕駛之車輛之所以撞擊原告之車輛，
    又係因遭丁○○駕車撞擊後方後，以致車輛失控打轉，始繞
    至丁○○後方撞擊原告駕駛之車輛，已如前述，故原告駕駛
    之車輛遭撞擊，與丁○○駕駛車輛撞擊丙○○之車輛間，具
    有相當因果關係，即堪認定。因丁○○係駕駛營業用半聯結
    車，且時速達每小時70公里，而戊○○又係駕駛營業大貨車
    ，依高速公路交通管制規則第6 條第1 項之規定，原告與戊○○之間，應至少保持50公尺之行車距離，惟依丁○○於警
    詢表示：「與9R-378車距約我車3 輛車車長距離（全車長
    12-13 公尺）」等語推算（見同上卷第26頁反面），丁○○
    與戊○○駕駛之車輛間，至多僅有39公尺（計算式＝13公尺
    ×3 倍）之行車距離，另參照戊○○證稱：其當時準備下臺
    南仁德交流道，因前方塞車，前方貨車有打閃黃燈，其即輕
    採煞車，並打閃黃燈等語（見本院卷第37頁），是丁○○駕
    車行駛至國道一號329.5 公里處時，因未與前方車輛保持安
    全距離，且疏未注意前方車輛因壅塞，而均已減速慢行，致
    未能及時減速，則丁○○就其駕駛行為，因違反高速公路交
    通管制規則第6 條第1 項及道路交通安全規則第94條第3 項
    之規定，以致撞擊戊○○與丙○○之車輛，並使丙○○之車
    輛再撞擊原告部分，即屬違反保護他人之法律，而推定有過
    失。本件道路交通事故經送鑑定結果，亦認定丁○○駕駛半
    聯結車，未注意車前狀況且未與前車保持安全距離，自後車
    追撞前車並衍生連環事故，為肇事原因，有臺灣省車輛行車
    事故覆議鑑定委員會函、臺灣省臺南區車輛行車事故鑑定委
    員會鑑定意見書各1 份附卷可憑（見高雄簡易庭95年度雄調
    字第248 號卷第20至22頁），益證丁○○就本件道路交通事
    故之發生具有過失。是原告駕駛之車輛遭丙○○駕駛車輛之
    撞擊而受損，原告並因而受有身體上之傷害，既然均係因丁○○駕車撞擊丙○○後所生之直接結果，而與丁○○過失駕
    駛行為，具有相當關連，丁○○自應就原告因本件道路交通
    事故所受之損害，負過失侵權行為之責。
  5.次按，受僱人因執行職務，不法侵害他人之權利者，由僱用
    人與行為人連帶負損害賠償責任。但選任受僱人及監督其職
    務之執行已盡相當之注意或縱加以相當之注意而仍不免發生
    損害者，僱用人不負賠償責任，民法第188 條第1 項定有明
    文。該條規定僱用人之責任，其立法精神重於保護經濟上之
    弱者，增加被害人或得依法請求賠償之第三人之求償機會，
    故關於選任、監督受僱人職務之執行已盡相當之注意，以及
    縱加以相當之注意仍不免發生損害之事實，民法第188 條第
    1 項採取舉證責任轉換之規定，即應由僱用人舉證。丁○○
    為福利通運公司之受僱人，而案發當時，丁○○係執行其載
    運貨物之職務，已如前述，因福利通運公司並未舉證該公司
    就選任丁○○或監督丁○○執行職務，已盡相當之注意，或
    舉證說明縱加以相當之注意，仍不免損害之發生，則福利通
    運公司就其受僱人即丁○○因過失駕駛致侵害原告身體權與
    車輛財產權之行為，自應依上開規定，負連帶賠償之責。
  6.福利通運公司雖以原告駕駛之車輛遭撞與身體因車禍受傷，
    係因原告行駛路肩且未保持安全距離所致為由，主張無須與
    丁○○對原告負連帶損害賠償之責。惟福利通運公司就原告
    行駛路肩及未保持安全距離一節，並未提出任何證據，以實
    其說。而依道路交通事故現場圖之記載（見同上卷第24頁）
    ，原告駕駛之車輛，其煞車痕及刮地痕之起點與路肩之間，
    相隔一個車道，與路肩之距離分別3.95公尺及6.75公尺，足
    見原告於本件道路交通事故發生前，原係行駛於外側第二車
    道，並非行駛於路肩，福利通運公司前揭所辯，已屬無據。
    再丁○○駕駛之營業用半聯結車之煞車痕，與原告前開煞車
    痕均係在同一車道，有前開交通事故現場圖1 份在卷可證，
    足認原告與丁○○原均行駛於外側第二車道，嗣因丁○○為
    閃避前方之車輛，而朝外側第一車道閃避，以致撞擊丙○○
    駕駛之車輛後方，丙○○駕駛之車輛，因而失控向後打轉，
    撞擊原告駕駛車輛之後方而肇事。原告與丙○○之車輛，既
    然並非行駛於同一車道，自無保持安全距離可言，而原告駕
    駛之車輛遭撞，既然係丁○○撞擊丙○○之車輛所致，尚與
    原告與丁○○間是否保持安全距離無關，故福利通運公司以
    原告未保持安全距離為由，抗辯原告亦有肇事原因，自無可
    採。又原告之車輛，雖未與丁○○駕駛之車輛，直接發生碰
    撞，惟原告之車輛會遭丙○○駕駛之車輛撞擊而肇事，乃係
    因丁○○未注意車前狀況與未保持安全距離之過失行為所致
    ，而與丁○○之過失駕駛行為，具有相當之因果關係，已如
    前述，故丁○○以其駕駛之車輛並未與原告駕駛之車輛發生
    碰撞為由，主張原告駕駛之車輛遭撞，以致車損及身體受傷
    ，與其無關等語，無非係其個人對因果關係意義之曲解，亦
    不足採。
  (二)原告就其因本件道路交通事故，致車輛受損及身體受傷，而
    得向丁○○與福利通運公司請求之損害賠償為何？
  1.按負損害賠償責任者，除法律另有規定或契約另有訂定外，
    應回復他方損害發生前之原狀；前1 項情形，債權人得請求
    支付回復原狀所必要之費用，以代回復原狀。又不法侵害他
    人之身體、健康、名譽、自由、信用、隱私、貞操，或不法
    侵害其他人格法益而情節重大者，被害人雖非財產上之損害
    ，亦得請求賠償相當之金額，民法第213 條第1 、3 項、同
    法第195 條第1 項前段分別定有明文。次按，慰藉金之賠償
    須以人格權遭遇侵害，使精神上受有痛苦為必要，其核給之
    標準固與財產上損害之計算不同，然非不可斟酌雙方身分資
    力與加害程度，及其他各種情形核定相當之數額，最高法院
    51年臺上字第223 號著有判例可資參照。而受僱人因執行職
    務不法侵害他人之人格權，被害人受有非財產上之損害，請
    求該受僱人及其僱用人連帶賠償相當金額之慰撫金時，法院
    對於慰撫金之量定，應斟酌兩造（包括負連帶賠償責任之僱
    用人在內）之身分地位及經濟狀況等關係定之，不宜單以被
    害人與實施侵權行為之受僱人之資力為衡量之標準。
  2.經查：原告主張因本件道路交通事故，致其駕駛之車號0395
    -FD 之營業小貨車毀損，修復該車輛之必要費用為302,311
    元，另原告因該道路交通事故，受有頭部外傷、前額擦傷、
    胸部挫傷、左手肘0.3 公分撕裂傷、左側第6 及第7 肋骨骨
    折等傷害，經送醫治療而支出醫療費共計2,618 元，已如前
    述，因前開車輛修復費302,311 元及醫藥費用2,618 元，乃
    回復原告受損車輛及受傷之身體，所需支出之必要費用，則
    揆諸前揭說明，原告依侵權行為之規定，請求被告連帶賠償
    其車輛財產權及身體權所受之財產損害即車輛修復費用302,
    311 元及醫藥費用2,618 元，自屬有據，應予准許。至原告
    請求修復車輛費用超過302,311元部分，則屬無據。
  3.再查：原告之最高學歷為國中肄業，丁○○則為國中畢業，
    原告參與經營家族企業，其與丁○○之每月收入均約3 萬元
    ，二人名下均無任何財產，原告負有扶養母親、配偶及小孩
    之責，丁○○則需扶養其父母親及3 名子女，福利通運公司
    之資本額為3700萬元，每月可收取5 萬多元之靠行費等情，
    為兩造所不爭（見本院卷第94頁），並有原告及丁○○稅務
    電子閘門財產所得調件明細表、福利通運公司變更登記事項
    表各1 份附卷足憑（見本院卷第6 至17頁、第65至66頁），
    本院斟酌原告與丁○○之身分與兩造之資力及財產狀況，並
    參酌丁○○係以駕駛為業之人，其駕駛之營業用半聯結車，
    體積龐大，在國道高速行駛，稍有不慎，即可能釀至無可彌
    補之災害，自應恪遵交通規則，以維國道之通行安全，詎其
    竟仍疏未注意遵守道路交通安全規則及高速公路交通管制規
    則，以致肇致本件道路交通事故，過失情節非輕，而原告因
    本件道路交通事故所受傷勢嚴重，除住院3 日外（此有前揭
    財團法人義大醫院診斷證明書可證），因其2 根肋骨骨折，
    勢必在一定時間內影響原告之工作能力等一切情形，因認原
    告請求被告應連帶賠償原告精神慰撫金15萬元，尚屬洵當。
六、綜上所述，原告依民法第184 條第2 項、第188 條第1 項之
    侵權行為法律關係，請求被告連帶賠償車輛修復費用302,31
    1 元、醫藥費2,618 元及精神慰撫金15萬元，合計請求被告
    連帶給付454,929 元（計算式＝302,311 元＋2,618 元＋15
    0,000 元），均有理由，應予准許。其逾此部分之請求，則
    無理由，應予駁回。
七、本判決第1 項所命給付之金額未逾50萬元，依民事訴訟法第
    389 條第1 項第5 款之規定，本院應依職權宣告假執行，原
    告就該部分所為假執行之聲請，僅促使本院為職權之發動，
    附此敘明。另被告陳明願供擔保，聲請免予假執行，核無不
    合，爰酌定相當擔保金額，予以准許。至原告其餘假執行之
    聲請，因訴之駁回，而失所附麗，應予駁回。
八、據上論結，本件原告之訴為一部有理由，一部無理由，依民
    事訴訟法第79條、第85條第2 項、第389 條第1 項第5 款、
    第392 條第2 項，判決如主文。
中　　華　　民　　國　　96　　年　　1 　　月　　10　　日
                  民事第六庭  審判長法  官  謝靜雯
                                    法  官  鄭詠仁
                                    法  官  高增泓
上為正本係照原本作成。
如不服本判決，應於送達後20日內，向本院提出上訴狀並表明上
訴理由，如於本判決宣示後送達前提起上訴者，應於判決送達後
10日內補提上訴理由書（須附繕本）。
中　　華　　民　　國　　96　　年　　1 　　月　　10　　日
                                    書記官　王敏東
